臺灣高等法院高雄分院刑事判決　　　　　九十一年度上訴字第三一五號
　　上　訴　人　台灣屏東地方法院檢察署檢察官
　　被　　　告　乙○○
右上訴人因被告偽造文書等案件，不服臺灣屏東地方法院九十年度訴字第四二八號中
華民國九十一年一月廿一日第一審判決（起訴案號：臺灣屏東地方法院檢察署八十九
年度偵字第二五四七號），提起上訴，本院判決如左：
      主      文
原判決撤銷。
乙○○共同行使偽造私文書，足以生損害於公眾及他人，處有期徒刑陸月，如易科罰
金，以佰元折算壹日。偽造於車牌ＷＱ－六五０五號自用小貨車上之車身號碼「0
000000」號沒收。
      事      實
一、乙○○因其所使用之中華威利牌自用小貨車（登記其父潘傳賞名下），於民國（
    下同）八十八年四月十九日發生交通事故，車身毀損、牌照因而被註銷，惟引擎
    仍完好，為欲繼續使用該車，於八十九年三月間某日，在屏東地區遇見其友綽號
    「順仔」之陳正順，將情告知，陳正順（未經起訴）告以可套用同型式之他車之
    車身，改造車身號碼之方式（俗稱借屍還魂）修復，經雙方同意以新台幣（下同
    ）四萬元為代價，而基於共同之犯意聯絡，乙○○乃於八十九年三月十五日，在
    屏東縣崁頂鄉洲子村某處，將該自用小貨車交與陳正順。陳正順乃於八十九年三
    、四月間某日，取得甲○○所有於八十九年三月卅日二時四十分許在屏東縣潮州
    鎮○○路廿六號前失竊之牌照ＷＱ－六五０五號自用小貨車，在屏東縣崁頂鄉○
    ○路一八九號皇昇汽車商行，將乙○○所使用上開小貨車上之引擎取下，裝入甲
    ○○所有之小貨車車身，並將原有車身號碼之鈑金切除，另行偽造刻打「000
    0000」號之車身號碼，重新銲接於甲○○所有之車身上，而於八十九年四月
    九日左右，將之交與乙○○。乙○○明知該換裝之車身係贓物，而予買受，並於
    八十九年四月二十日，將該車駛往交通部公路局高雄區監理所屏東監理站（下稱
    屏東監理站），主張其小貨車之車身號碼為「0000000」號，申請驗車重
    新核發新牌照，使屏東監理站承辦人錯為核發新牌照（車號六Ｋ－一八七０號、
    車主更名為乙○○），足以生損害於甲○○、製造廠商之商譽及公路監理機關車
    籍管理之正確性。嗣於八十九年四月廿二日廿二時許，乙○○駕駛該車行經屏東
    縣新埤鄉○○路一一六號前，為甲○○發現而報警查獲。
二、案由屏東縣警察局潮州分局報請臺灣屏東地方法院檢察署檢察官偵查起訴。
      理      由
一、訊據被告乙○○否認有前開犯行，辯稱：因綽號「順仔」之陳正順表示可以修復
    該車，伊僅將車交與「順仔」修理，不知有換上他車之車身，亦不知有偽造車身
    號碼云云。
二、惟查：
  (一)被告於八十九年四月二十日將其父潘傳賞名義車號ＶＸ－八一七六號中華小貨車
    ，向高雄區監理所屏東監理站申請換發車牌，而獲發六Ｋ－一八七０號車牌，此
    有汽車各項異動登記書、汽車新領牌照登記書等影本各一份附卷可稽（偵查卷第
    一三、一四頁）。被告新領牌照之中華（威利）小貨車，經檢察官命屏東縣警察
    局刑警隊鑑識組會同銷售該車種之匯豐汽車（股）公司人員勘驗該車，發現該車
    與被告原有車輛之年份不符（即勘驗之車為較新型中華威利），且重新烤漆，引
    擎號碼與車體不合，車身號碼附之鐵片，有重新焊接之痕跡等情，分據證人匯
    豐汽車（股）公司銷售員簡明源、廠長李朝猛、屏東縣警察局鑑識組戴家晉證述
    無訛，並有照片六張在卷足憑（偵查卷第七一、七二、八七、九０、一００、一
    ０一頁、原審卷第三二頁）。是被告之原有車輛與換發牌照之車輛，其車身外型
    、車身號碼、車身塗裝均不相符合，顯然係調換他車之車身甚明。
  (二)被告換發牌照之小貨車，經警方在該車駕駛座上方遮陽板發現一張長型黃色紙、
    書有「南無寶悅佛、李同財叩拜」字樣，為被告所是認，並有該黃色紙條附卷可
    證（警卷第九頁）。黃色紙條所書之「李同財」係被害人甲○○之配偶，為甲○
    ○所陳明。甲○○更指稱其所有之小貨車車身，雙邊壓力板各多加一片，一般新
    車為四片，伊所有小貨車為五片，更可證明被告換發牌照之小貨車車身，係伊所
    有等語。就該小貨車遮陽板上夾有「李同財叩拜」之黃色紙條觀之，被害人甲○
    ○之證言，應堪採信。
  (三)被告供明於其經營之撞球場認識陳正順，而告知陳正順修車之事，陳正順表示能
    修復，被告乃於八十九年三月十五日交車與陳正順，約定修車費用四萬元，至八
    十九年四月廿三日前二星期修妥交車等情。證人陳正順亦證稱曾為被告修理一部
    「中華威利」，在崁頂鄉鄉公所前之汽車保養廠借用場地，自己修理，約定費用
    四萬元等語。而陳正順係借用崁頂鄉○○路一八九號皇昇汽車商行之工具修理車
    子等情，復為證人即皇昇汽車商行負責人許國忠證述屬實。證人陳正順或稱未曾
    為被告修理車，或稱尚未修好，僅幾千元買零件云云，顯係為己避嫌之詞，不足
    憑信。是車身號碼係陳正順所偽造，足堪認定。
  (四)被害人甲○○所有之中華威利小貨車，係於八十九年三月三十日在屏東縣潮州鎮
    ○○路廿六號宅前失竊，為甲○○所陳明，並有車輛失竊查詢報表在卷可考（警
    卷第十一頁）。是被告原有之小貨車，所換裝之車身，係屬贓物無疑。被告原有
    之小貨車，均係被告在使用，為被告於警訊時所供承，被告經常使用該小貨車，
    修好後之車身，與原來之車身並不相同，被告豈有不知之理。而不同之車身，其
    車身號碼並不相同，被告欲申請換發牌照，自必使車身號碼與原來之車身號碼相
    同，始能符合原車重新換發牌照之檢驗。被告既知悉非原來之車身，即偽造車身
    號碼與原來車身之號碼相同，自屬被告與陳正順共同犯意聯絡之範疇。被告換裝
    之車身，原尚在正常使用，而陳正順竟將之換裝上被告原有車輛之引擎，又偽造
    車身號碼，任何人必知換裝之車身為來源不明之贓物，被告為高職畢業之青年（
    有警訊筆錄可考），要無不識之理。被告明知車身為贓物，又支付代價承受，其
    為故買贓物甚明。
  (五)綜上所，本案事證已臻明確，被告所辯，顯係卸責之詞，殊無足採，其犯行洵
    堪認定。
三、查車身號碼係製造廠商用以表彰該廠牌汽車之車型、年式之文字，係屬刑法第二
    百二十條第一項以文書論之私文書。被告偽造車身號碼，持以向屏東監理站申請
    驗車核發新牌照，使承辦人陷於錯誤，而核發新牌照與被告使用，自足以生損害
    於製造廠商之商譽、公路監理機關對於車籍管理之正確性及甲○○，核其所為，
    係犯刑法第二百十六條、第二百十條之行使偽造私文書罪；又明知為贓物而故買
    ，所為係犯刑法第三百四十九條第二項之故買贓物罪；所犯二罪間有方法結果之
    牽連關係，應從一重之行使偽造私文書罪處斷。其偽造後持以行使，偽造之低度
    行為，應為行使之高度行為所吸收，不另論罪。被告就行使偽造私文書部分，與
    陳正順有犯意聯絡及行為分擔，為共同正犯。
四、原審諭知被告無罪之判決，尚有未洽。檢察官上訴意旨指摘原判決不當，為有理
    由，自應由本院將原判決撤銷改判。爰審酌被告故買贓物，助長竊風，又行使偽
    造之車身號碼，危害公眾及他人，犯罪後飾詞卸責，未見悔意等一切情狀，量處
    如主文所示之刑，並諭知易科罰金之折算標準。偽造之車身號碼「000000
    0」，係被告犯罪所得之物，依法宣告沒收。
五、公訴意旨另以：被告意圖為自己不法之所有，於八十九年四月間，將上開套用甲
    ○○所有車身之小貨車，駛往屏東監理站申請驗車換發牌照，使承辦人陷於錯誤
    ，核發新牌照；因認被告另犯刑法第三百三十九條第一項之詐欺罪嫌等情。按刑
    法第三百三十九條第一項之詐欺取財罪，係屬財產犯罪之類型，所取得者如非財
    產，則無成立該罪之可言。被告所取得之車輛牌照，係屬車輛行駛之許可證，雖
    有幫助財產之經濟效益，究非財產本身，是被告此部分行為，尚不能令負詐欺取
    財罪責。因公訴意旨以此部分與前開論罪部分，有牽連犯之裁判上一罪關係，故
    不另為無罪之諭知。
據上論斷，應依刑事訴訟法第三百六十九條第一項前段、第三百六十四條、第二百九
十九條第一項前段、刑法第二十八條、第二百十六條、第二百二十條第一項、第二百
十條、第三百四十九條第二項、第五十五條、第四十一條第一項、第三十八條第一項
第三款，罰金罰鍰提高標準條例第一條前段、第二條，判決如主文。
本案經檢察官陳新慶到庭執行職務。
中    華    民    國     九十一 年       六       月      廿八      日
                              臺灣高等法院高雄分院刑事第五庭
                                  審判長法官  吳水木
                                        法官  趙文淵
                                        法官  洪慶鐘
右正本證明與原本無異。
如不服本判決應於收受本判決後十日內向本院提出上訴書狀，其未述上訴理由者，
並得於提起上訴後十日內向本院補提理由書狀（均須按他造當事人之人數附繕本)「
切勿逕送上級法院」。
                                      書記官  彭筱瑗
中    華    民    國     九十一     年       七       月       二       日
附錄：本判決論罪科刑法條：
刑法第二百十條：
偽造、變造私文書，足以生損害於公眾或他人者，處五年以下有期徒刑。
刑法第二百十六條：
行使第二百十條至第二百十五條之文書者，依偽造、變造文書或登載不實事項或使登
載不實事項之規定處斷。
刑法第三百四十九條第二項：
搬運、寄藏、故買贓物或為牙保者，處五年以下有期徒刑、拘役或科或併科一千元以
下罰金。
                                                                        Ｋ
